【裁判字號】    97,訴,3173
【裁判日期】    970926
【裁判案由】    殺人未遂
【裁判全文】
臺灣臺中地方法院刑事判決              97年度訴字第3173號
公  訴  人  臺灣臺中地方法院檢察署檢察官
被      告  甲○○
指定辯護人  本院公設辯護人  乙○○
上列被告因殺人未遂案件，經檢察官提起公訴（97年度偵字第15
137號），本院判決如下：
    主    文
本件公訴不受理。
    理    由
一、公訴意旨略以：被告甲○○於民國九十七年六月二十九日深
    夜二時許，在臺中市○○區○○路四一號「犁棧ＰＵＢ」飲
    酒樂後，前往廁所，適與店內客人即告訴人丙○擦撞，雙方
    起口角，被告即不分青紅皂白以其左手架住告訴人頸部，且
    明知利刀足以致人死亡，又明知頭頸部為人體致命處，竟起
    意殺人，除揚言「讓你死」等語數次外，左手即持似裁縫剪
    刀（實係被告所有鑰匙圈型式指甲剪上所附之開罐器）猛刺
    告訴人頸部二次，致告訴人受有右上頸部二處穿刺傷（起訴
    書贅載告訴人另受有頭部外傷、前額擦傷、左眼眶挫傷、右
    臂多處挫傷併腫脹等傷害，惟上開傷勢實係被告所受之傷害
    ，業經公訴檢察官當庭更正）並倒地，被告始作罷離去。告
    訴人幸經救治始幸免於難，因認被告涉犯刑法第二百七十一
    條第二項、第一項殺人未遂罪嫌云云。
二、按告訴乃論之罪，告訴人於第一審辯論終結前得撤回其告訴
    ，又告訴經撤回者，應諭知不受理之判決，刑事訴訟法第二
    百三十八條第一項、第三百零三條第三款分別定有明文。次
    按殺人與傷害之區別，自以有無殺意為斷，審理事實之法院
    ，應就案內一切證據，詳查審認，視其犯罪之動機、殺傷之
    次數、所殺傷部位、傷勢程度、犯後態度等綜合判斷，俾為
    認定（最高法院八十五年度臺上字第五六一一號判決要旨參
    照）。公訴人以被告涉犯殺人未遂罪嫌，無非以被告於警、
    偵訊供述，告訴人於警、偵訊指訴、診斷證明書、員警職務
    報告、扣案疑似裁縫剪刀組（實係鑰匙圈型式指甲剪）、照
    片資為論據。
三、訊據被告固坦承有於上開時、地持扣案鑰匙圈型式指甲剪上
    所附之開罐器刺傷告訴人之事實，惟堅決否認有殺人未遂之
    犯行，辯稱：其無意致告訴人於死，當天進廁所之後，可能
    很醉，走不穩撞到告訴人，告訴人推其，其又推告訴人，告
    訴人就打其，後來二人就打起來，當時是把指甲剪上的開罐
    器扳出來揮舞，是因事前有肢體碰撞，所以才拿開罐器出來
    ，並無殺人之犯意，其雖自認有罪，但並非殺人等語。經查
    ：
  (一)被告酒後在「犁棧ＰＵＢ」廁所內持上開指甲剪型式鑰匙圈
    所附之開罐器刺傷告訴人頸部之事實，業據被告供述明確，
    核與證人即告訴人丙○於警詢時、偵查中及本院審理中指證
    情節大致相符，並有被告所有之鑰匙圈型式指甲剪（附有開
    罐器）一支扣案可憑，復有告訴人之診斷明書一份可參，另
    據本院向告訴人受傷後就醫之林新醫院函調告訴人病歷資料
    一份在卷可佐，就此部分事實堪可認定，合先敘明。
  (二)公訴人雖認被告上開行為係基於殺人犯意所為，惟被告與告
    訴人彼此並不相識，業據被告供明及證人丙○證述明確，顯
    見被告與證人丙○素不相識，當無仇怨，縱令被告有持械傷
    人之舉，亦難遽認被告對證人丙○有何殺人之動機。
  (三)又就被告所持以刺擊證人丙○之兇器觀之，係鑰匙圈型式指
    甲剪，掛有一支鑰匙，指甲剪內側可撥出開罐器，需自指甲
    剪內側拉出開罐器，指甲剪長七公分，開罐器部分長七公分
    ，尖端部分長二公分，為金屬材質一節  業經本院當庭勘驗
    屬實，被告亦供承上開物品係其有之鑰匙圈，附掛其所有之
    機車鑰匙等語，顯見上開持以傷人之兇器係被告所有隨身攜
    帶之鑰匙圈，並非意欲犯案刻意事先準備而攜帶前往之兇器
    ，因其內附開罐器，在與他人一時忿爭之際，取出持以為攻
    擊傷人之器具，當與常情無違。而就上開鑰匙圈型式指甲剪
    之外觀、長度、用途觀之，雖其內附有開罐器，為金屬材質
    ，且具有尖端，倘執持抵拒刺擊，固非無殺傷力，惟其尖端
    部分僅長二公分，且原係附隨於鑰匙圈型式指甲剪內，其尖
    端甚短且附隨於隨身攜帶之鑰匙圈內，被告苟有殺人犯意，
    持此為之，客觀上顯較難達其目的。是就被告持用兇器，亦
    難認被告具殺人之故意。
  (四)又本件證人丙○受有之傷害係右上頸部二處穿刺傷（另起訴
    書贅載告訴人另受有頭部外傷、前額擦傷、左眼眶挫傷、右
    臂多處挫傷併腫脹等傷害，惟上開傷勢實係被告所受之傷害
    ，業經公訴檢察官當庭更正）一節，有診斷證明在卷可參，
    就人體頸部固係人體要害，然被告辯稱：當天進廁所之後，
    可能很醉，走不穩撞到人，告訴人推其，其又推告訴人，告
    訴人就打其，後來二人就打起來，其拿指甲剪出來，被害人
    和其搶，後來和其一起去喝酒的外勞「安迪」也有進去廁所
    ，看渠等二人拉扯，就過來拉開，因為其很醉想要回家睡覺
    ，好像有拉其朋友，叫其朋友跟其一起回去，其是抓被害人
    領口，手拿指甲剪，被害人過來搶，是左右揮動云云。另證
    人丙○於本院審理中證稱：其上廁所完後，小號完要洗手，
    在洗手檯時被告就用左手勒住其的脖子，就拿東西刺其，講
    了「給你死」之類的話，且講了五、六次，是用吼的，很大
    聲說要「給你死」（台語），其左手按住遭刺的傷口，右手
    拉被告拿兇器的右手，後來被告就跑掉了，期間大約五、六
    分鐘，因為有一段時間，是刺完後雙方僵持住，其當時還有
    跟被告說認錯人了；被告當時刺到其脖子時沒有感覺，就是
    流血，其很緊張；當時血噴出來，就是一直流血，就是一開
    始是噴出來一、二秒，後來就是流血；被告刺完之後雙方爭
    執才說的「給你死」；其當天受傷馬上看診但沒有住院，有
    縫合，醫生問其是否要住院，其說不用，被告刺第一下後有
    繼續刺，但其擋住後被告就沒有繼續刺；被告並沒有繼續刺
    ，當時應無要置其於死的意思，但其被刺以後是有感覺自己
    要沒命了；其離開廁所去找服務生，跟服務生形容對方外貌
    ，由店內人員幫其叫計程車送醫，店內的人就馬上叫人去追
    其所形容的人，有無追到及後續處理不清楚等語。固以被告
    所辯係因酒後如廁時與告訴人身體擦擊後雙方互推毆打爭執
    所致，另證人丙○證述係被告無端持械攻擊，就事件原委起
    因及過程細節稍有出入，惟被告刺擊二次後，因證人丙○抵
    擋後，被告並未有再進一步攻擊，且自行離去，倘被告意在
    殺害證人丙○，當無罷手自行離去之理。另證人丙○雖稱遭
    刺時血液噴濺，且遭刺時亦恐性命休矣，然其事後猶能覓得
    店內服務生描述被告外貌特徵後，並搭計程車就醫，且其認
    被告當無致他於死之意等情以觀，亦難認被告刺擊時係基於
    殺人犯意。
四、綜上，本院以被告於持械逞兇時，固可認被告確有傷害之主
    觀犯意與客觀行為，惟尚乏據可證被告係基於殺人之犯意所
    為，至多僅可認被告犯係刑法第二百七十七條第一項之傷害
    罪。按刑事判決得就起訴之犯罪事實變更檢察官起訴所引應
    適用之法條者，以科刑或免刑判決為限，本件檢察官以殺人
    未遂起訴，經原審審理結果，認為被告所犯實為傷害罪，未
    經合法告訴，則於判決理由欄敘明其理由逕依刑事訴訟法第
    三百零三條第三款諭知不受理判決即可，原無適用同法第三
    百條之餘地（最高法院四十七年台非字第四十一號判例意旨
    、七十一年度台上字第六六００號判決意旨參照）。本件被
    告所犯刑法第二百七十七條第一項傷害罪，雖公訴人認被告
    所為係犯刑法第二百七十一條第二項、第一項之殺人未遂罪
    ，容有誤會，然既經檢察官提起公訴，依同法第二百八十七
    條前段規定，須告訴乃論。而告訴人與被告已達成調解，並
    撤回告訴，有本院調解筆錄、撤回告訴狀各一份在卷可按，
    復經告訴人於本院審理時陳明在卷，揆諸前開說明，爰諭知
    不受理之判決。
 據上論斷，應依刑事訴訟法第三百零三條第三款，判決如主文
 。
本案經檢察官葉柏岳到庭執行職務。
中    華    民    國    97    年    9     月    26    日
                  刑事第十四庭  審判長法  官  陳  葳
                                      法  官  洪堯讚
                                      法  官  林世民
上正本證明與原本無異。
如不服本判決，應於收受送達後10日內向本院提出上訴書狀（應
敘述具體理由並附繕本）。
上訴書狀如未敘述理由，應於上訴期間屆滿後20日內補提理由書
於本院。
                                      書記官  張雅如
中    華    民    國    97    年    9     月    26    日


司法院資訊處製作；財團法人民間司法改革基金會備份。
